臺灣屏東地方法院刑事判決　　　　　　　　　　　　　　九十年度易字第六六一號
　　公　訴　人　臺灣屏東地方法院檢察署檢察官
　　被　　　告　乙○○
右列被告因詐欺案件，經檢察官提起公訴（八十九年度偵字第三三一六號），本院判
決如左：
     主  文
乙○○竊盜，處有期徒刑壹年，緩刑肆年。
     事  實
乙○○意圖為自己不法之所有，擬以誘使他人設定相關金融帳戶電話轉帳功能之手段
，伺機透過轉帳方式盜取他人財物，於八十九年五月間，佯以經營貸款公司為詞，在
報紙上刊登廣告，甲○○見報後即去電洽詢，乙○○自稱「張先生」，誆騙甲○○需
先設定其郵局000000-0 000000-0號帳戶與郵局000000-0 000000-0號帳戶間得為電話
語音轉帳之功能，以為攤還貸款之用，且須其帳戶內有存款新臺幣（下同）二十萬元
始可，辦理完畢後，並將密碼告知，俾供查驗是否已具備上開要件，甲○○不疑有他
，於同年月二十九日，依指示完成相關手續。同年月三十日，乙○○即透過語音轉帳
之方式，將甲○○上開帳戶內之現款十九萬九千元，轉入其上開000000-0 000000-0
號郵局帳戶內而竊取得手，惟經甲○○發覺其存款短少，立刻報警處理，嗣乙○○知
其帳戶遭凍結，乃於翌日（三十一日）南下屏東恆春郵局辦理撤銷掛失止付事宜，始
為警當場查獲。
     理  由
一、訊據被告乙○○固坦承欲提領其帳戶內鉅額現款之事實，惟矢口否認犯行，辯稱
    ：伊係受自稱「張先生」者利用，而提供帳號供其做股票抽籤之用，伊是於八十
    九年五月十五日至十七日間，看中國時報或自由時報上之分類廣告與「張先生」
    聯絡的，「張先生」於同年月三十日上午七點半打電話來說伊帳戶不能以提款卡
    提領，要伊南下屏東將錢領出來云云。
二、經查：
（一）本件被告前揭000000-0 000000-0郵局帳戶內之現款十九萬九千元，乃自告訴
      人甲○○000000-0 000000-0號郵局帳戶內盜領轉出者，經告訴人指訴在卷，
      並有告訴人上開帳戶存簿交易明細表足憑。而被告所陳於上開期間自特定報紙
      上分類廣告接觸「張先生」一節，自案發後迨本院審理結終時，始終未能舉任
      何證據方法供調查審認，已難信屬實。況且，被告就與「張先生」之聯繫，初
      於警訊時供稱略為：只有租用戶頭跟領錢這二次而已云云，繼則於本院審理時
      ，另行否認：曾以家用有線電話0000000000撥打其所謂「張先生」0000000000
      號行動電話云云，惟此概與該0000000000號行動電話通聯紀錄顯示：八十九年
      五月十七日被告與該0000000000號持用人往來聯繫頻繁，且案發前一日即八十
      九年五月三十日上午七時三十分許，該0000000000號行動電話，並未撥打被告
      上開住家有線電話及其所持用之0000000000號行動電話等事證不符，均無以佐
      證被告所辯確有與「張先生」為種種往來之情節。再者，上開0000000000號行
      動電話登記持用人，乃查無其人之「黃連叢，身分證號碼Ｚ000000000」，有法
      務部戶役政連結作業系統查詢資料及財團法人金融聯合徵信中心查詢資料可稽
      ，復經本院囑請電信警察隊調查該0000000000號行動電話實際持用人未有所獲
      ，在在無以為被告抗辯之佐證，所陳顯屬卸責之詞，委無可採。
（二）按刑法第三百三十九條第一項之詐欺取財罪，以被害人陷於錯誤而為財產上之
      處分為要件，其中構成要件要素之「交付」，乃因被害人受騙而基於自由意思
      ，將其本人或第三人之物移轉歸於行為人實力支配之下之謂，必詐欺取財罪行
      為人之取得財物，係由來於被詐欺人對於該財物之處分而來，始足當之。倘以
      欺罔他人為手段，使其財物上之支配力一時弛緩，乘機攫取，即屬被害人無交
      付財物之決意，不為詐欺取財，而應論以竊盜（大理院二年上字第三四號判例
      、最高法院三十三年上字第一一三四號判例意旨參照）。本件告訴人雖因被告
      之欺詐而陷於錯誤，依囑設定完成金融帳戶語音轉帳手續，並告知操作密碼，
      然其並未將其帳戶內存款轉入被告帳戶，亦即告訴人未有財產處分行為，當即
      與詐欺取財罪之構成要件不符。告訴人之受有前揭財物損失，全然係因被告以
      欺詐之手段，誘使告訴人鬆弛其對自身存款之支配管領力，隨後於告訴人不知
      之情況下，伺機加以破壞，將之轉入己有帳戶內而移置自己實力支配之下，自
      無解於竊盜之罪責，事證明確，犯行洵堪認定，應予依法論科。
三、核被告所為，係犯刑法第三百二十條第一項之竊盜罪。公訴意旨認被告前揭所為
    ，係犯同法第三百三十九條第一項之詐欺取財罪，容有誤會，而按竊盜、侵占、
    詐欺取財三罪，其基本社會事實同為意圖為自己或第三人不法之所有，以和平手
    段取得他人之財物，侵害他人之財產法益，檢察官如係以上述三種罪名中之任一
    罪名起訴，法院依其調查證據審理結果，就被告侵害單一法益之同一被害客體（
    即事實同一），如認被告犯罪手段有異於起訴書所認定者（例如起訴書認定被告
    係施用詐術取得系爭財物，法院認定係以竊取方法而取得系爭財物），即得變更
    起訴法條之罪名為其餘兩罪中之另一罪名（最高法院八十一年度台非字第四二三
    號判決參照），本件事實既屬同一，本院自應予審判，並變更起訴法條。爰審酌
    被告素行，犯罪之動機、手段、目的及犯後態度，另考量被告雖已得手告訴人存
    款，然尚未現實提領花用，告訴人猶可迅速回復其損害等一切情狀，量處如主文
    所示之刑。被告前有自殘性質之施用毒品惡習，曾受有期徒刑以上刑之宣告，於
    八十三年間執行完畢後，五年內未曾受有期徒刑以上刑之宣告，有臺灣屏東地方
    法院檢察署刑案資料查註紀錄表及本院全國前案紀錄表可佐，其因一時失慮致罹
    刑章，經此教訓，當知謹慎，信無再犯之虞，本院認其所受刑之宣告以暫不執行
    為適當，併宣告緩刑四年，以啟自新。
據上論斷，應依刑事訴訟法第二百九十九條第一項前段、第三百條，刑法第三百二十
條第一項、第七十四條第二款，罰金罰鍰提高標準條例第一條前段，判決如主文。
中      華      民      國      九十一      年     三     月     七     日
                                          法  官  蔡憲德
右正本證明與原本無異。
如不服本判決應於收受本判決後送達後十日內向本院提出上訴書狀，其未敘述上訴理
由者，並得於提起上訴後十日內向本院補提理由書狀（均須按他造當事人之人數附繕
本 ）「切勿逕送上級法院」
                                          書記官   林鴻仁
中      華      民      國      九十一      年     三     月     七     日
附錄本案論罪科刑法條
刑法第三百二十條第一項：
意圖為自己或第三人不法之所有，而竊取他人之動產者，為竊盜罪，處五年以下有期
徒刑、拘役或五百元以下罰金。
